【裁判字號】    92,台上,3171
【裁判日期】    920612
【裁判案由】    殺人未遂
【裁判全文】
最高法院刑事判決                              九十二年度台上字第三一七一號
    上  訴  人  甲○○
右上訴人因殺人未遂案件，不服台灣高等法院中華民國九十二年三月十八日第二審判
決（九十二年度上訴字第四二號，起訴案號：台灣台北地方法院檢察署九十年度偵字
第一七七八０號），提起上訴，本院判決如左：
    主  文
上訴駁回。
    理  由
按刑事訴訟法第三百七十七條規定，上訴於第三審法院，非以判決違背法令為理由，
不得為之。是提起第三審上訴，應以原判決違背法令為理由，係屬法定要件。如果上
訴理由狀並未依據卷內訴訟資料，具體指摘原判決不適用何種法則或如何適用不當，
或所指摘原判決違法情事，顯與法律規定得為第三審上訴理由之違法情形，不相適合
時，均應認其上訴為違背法律上之程式，予以駁回。本件原判決綜合調查證據之結果
，認上訴人甲○○一行為犯有刑法第二百七十一條第二項第一項殺人未遂罪及同法第
一百七十五條第一項放火燒燬住宅以外他人所有物罪二罪名之事實，因認第一審判決
，依想像競合犯關係，從一重之前罪處斷，並以上訴人為未遂犯，依刑法第二十六條
前段之規定減輕其刑後，量處有期徒刑陸年；扣案打火機壹個沒收，為無不合，予以
維持，駁回上訴人在第二審之上訴，已詳認定犯罪事實之依據及憑以認定之理由，
並對上訴人否認具殺人犯意之辯詞，如何不足採信，均已依據卷內資料予以指駁及說
明，從形式上觀察，原判決並無違背法令情形。按刑法上殺人未遂罪與傷害罪之區別
，應視加害人有無殺意以為斷。被害人所受傷害程度，固不能據為認定有無殺意之唯
一標準，但加害人下手及經過情形如何，於審究犯意方面，仍不失為重要參考資料。
上訴人如何具殺人故意，原判決已於理由壹、五詳述其調查審認之結果，核屬事實審
法院採證認事職權之適法行使。次按事實之認定及證據之取捨，乃屬事實審法院之職
權。證人等所為供述及合法調查所得之證據，何者為可採，事實審法院本得參酌其他
相關證據為自由之判斷，苟無違反經驗法則或論理法則，自難指為違法。原判決依憑
上訴人於警詢及偵審時之部分自白，告訴人江玉香於偵審時之指訴，證人陳忠男及員
警唐目忠、楊木生、林慶文、童昭賢於一審偵審時之供證，如原判決理由壹、四所列
各項證據，與其他調查證據取捨之結果，認定上訴人確有本件犯行，摒棄不採上訴人
及陳忠男嗣於一審及原審所為有利、迴護之詞，經核其證據之取捨及證明力之判斷於
法均無不合。上訴意旨仍執陳詞，謂依據證人陳忠男、警員楊木生及林慶文之證詞，
暨現場實地模擬結果，上訴人係基於教訓故意，持瓦斯桶點火燒燬江玉香所駕駛之汽
車，使江玉香無車代步，因追車緊急併排停車，意外堵住江玉香車門，上訴人自江玉
香車後放火時，江玉香已下車求救，「要讓你死」乃上訴人生氣時脫口而出之詞，警
員楊木生、林慶文及唐目忠就上訴人是否掐住江玉香脖子並出言恐嚇等情，彼此供述
不一，唐目忠所為不利上訴人之證詞顯有瑕疵，況上訴人曾於案發前當日淩晨毆打江
玉香後，立即護送江玉香就醫，益證上訴人委無殺人故意，原審並無積極證據證明上
訴人有殺人故意，逕以推測之詞為不利上訴人之認定，顯有違證據法則等語，係對原
審認事用法職權之適法行使及原判決理由已詳為論斷之事項，再事爭辯，洵與法定上
訴第三審之形式要件不符，其上訴違背法律上之程式，應予駁回。
據上論結，應依刑事訴訟法第三百九十五條前段，判決如主文。
中      華      民      國    九十二    年      六      月     十二     日
                              最高法院刑事第五庭
                                  審判長法官  謝  家  鶴
                                        法官  洪  文  章
                                        法官  花  滿  堂
                                        法官  陳  世  淙
                                        法官  洪  佳  濱
      右正本證明與原本無異
                                              書  記  官
中      華      民      國    九十二    年      六      月    二十七    日
                                                                        Ｖ


司法院資訊處製作；財團法人民間司法改革基金會備份。
